# 提供建造服务的BOT会计处理的不合理之处

提问人：nikan 时间：2012-01-13 10:52:15
根据《企业会计准则解释第 2 号》的规定，建造合同收入应当按照收取或应收对价的公允价值计量，并分别以下情况在确认收入的同时，确认金融资产或无形资产：······合同规定项目公司在有关基础设施建成后，从事经营的一定期间内有权利向获取服务的对象收取费用，但收费金额不确定的，该权利不构成一项无条件收取现金的权利，项目公司应当在确认收入的同时确认无形资产。 个人认为，上述规定存在如下几点不合理之处：
1. 在有关基础设施建成后，在从事经营的一定期间内有权利向获取服务的对象收取费用，但收费金额不确定。在这种情况，建造的该项资产主要风险和报酬都未发生转移，确认建造收入欠妥。
2. 如果确认收入，会造成同一项资产产生两次收入：即建造收入和经营内的服务收入

回答人：chenyiwei
回复 nikankan 的帖子
1 、就该基础设施本身而言，其所有权上的主要风险和报酬始终是归属于合同授予方而不是运营方的。所以不用讨论基础设施自身所有权上的风险和报酬是否转移、如何转移的问题。IFRIC 12.5(b)：the grantor controls—through ownership, beneficial entitlement or otherwise—any significant residual interest in the infrastructure at the end of the term of the arrangement。会计上核算的是运营方就其所提供的建造服务和后续运营服务收取现金流量的权利，而不是基础设施本身。
2 、由于基础设施本身的所有权及其风险和报酬并不是归属于运营方，这也就构成了在建设期间按建造合同确认收入的基础。如果是运营方自建固定资产，就不能确认建造合同收入了。 3 、建造合同服务和后续的运营服务是两种性质不同的服务，企业以所提供的建造合同劳务换取了一项收取固定或可确定金额的合同权利（金融资产），和／或一项就所提供的服务向服务接受方收费的权利（无形资产），可以用类似于有商业实质的非货币性交换、或者广告服务互换确认收入的例子来理解。即运营方提供了建造合同服务，但合同授予方作为对价支付的并不是现金，而是授予一段时间内就其提供的运营服务向使用人收费的权利，所以前期的建造合同收入和后续的运营服务收入是两项性质不同的收入，不存在重复确认的问题。

回答人：chenyiwei
回复 nikankan 的帖子
1 、BOT模式的适用条件是“the grantor controls—through ownership, beneficial entitlement or otherwise—any significant residual interest in the infrastructure at the end of the term of the arrangement”。所以，基础设施本身所有权上的主要风险和报酬是归属于合同授予方的（所以基础设施不是运营方的固定资产），确认无形资产仅代表运营方承担与该项收费权相关的风险和报酬，这是两项不同的项目。而且，BOT会计模式的基本出发点并不是风险和报酬的转移，而是“control of use of assets”，这一点与租赁会计模式基于标的资产所有权上主要风险和报酬的承担情况确定会计模式是不同的。
2 、以建造合同劳务换取收费权，类似于一项非货币性资产交换，也可以按 4 楼所述理解为“企业先取得了建造劳务额现金流然后用以购买了收费权，并自取得的收费权获得营运服务现金流”。需注意的是：建造合同收入和运营、融资收入是不同性质的收入，所以这种交换是具有商业实质的。